【裁判字號】    89,上訴,198
【裁判日期】    890620
【裁判案由】    違反電業法等
【裁判全文】
臺灣高等法院高雄分院刑事判決                 八十九年度上訴字第一九八號
    上 訴 人
    即 被 告    乙○○
    選任辯護人  楊達雄
右上訴人因違反電業法等案件，不服臺灣屏東地方法院八十八年度訴字第二四八號，
中華民國八十八年十月三十日第一審判決（起訴案號：八十七年度偵字第六一六三號
），提起上訴，本院判決如左：
    主  文
原判決撤銷。
乙○○共同損壞公務員職務上委託第三人掌管之文書，處有期徒刑陸月。
扣案之單相電容器壹個沒收。
    事  實
一、乙○○於民國八十五年十一月一日向黃寶堂、黃寶楨、黃寶源兄弟租得屏東市○
    ○路三七八之一號房舍，經營歐米哥餐廳，其因經營餐廳，大量用電，為減省電
    費開銷，竟意圖為自己不法之利益，夥同不詳姓名之成年電工，本於毀損具有公
    文書性質之封印鉛以達竊電之意思，於八十六年一月間某日籌備或開幕期間，在
    上開歐米哥餐廳內，將台灣電力股份有限公司（下稱台電公司）公務員所掌管之
    電表委託乙○○所保管之電號00000000號電表（下稱Ａ電表）之封印鎖
    打開，並將印有同字標記及編號，表示台電公司所加封之意思表示之封印鉛毀損
    ，打開電表，將電表內部計量齒輪更換，致電錶計度失真而竊電，其於同時間並
    在上址之另一電號00000000號電表（下稱Ｂ電表）外線路裝設單相電容
    器（每個重約二十餘公斤），將單相電容器藏於室內高處倉儲室中，以開關機動
    操控該單相電容器，開關一投入，單相電容器即改變電表電壓與電流相位角，致
    電表圓盤轉速變慢或倒轉，使計電器失效不準而竊電（若開關未投入，即不生影
    響電表計度，稽查員即無從查起），致其Ａ、Ｂ電錶，每二月使用之電量，由三
    、四千度降為六、八百度或一千度不等，達到竊電之目的。嗣八十六年四月二十
    一日九時許，台電公司稽查員以儀器在Ｂ電表檢驗測不平衡電流九十二安培後得
    知有竊電情事乃會同警方依線路查獲該單相電容器而查得乙○○上開竊電情事，
    並扣得乙○○所有供竊電用之上開單相電容器及台電公司所有之Ａ電表各一個。
二、案經屏東縣警察局屏東分局移請台灣屏東地方法院檢察署檢察官偵查起訴。
    理  由
一、訊據上訴人即被告乙○○矢口否認有上開毀損電表封印鉛打開電表及加裝單相電
    容器以竊電之犯行，辯稱：伊承租上開建物做為餐廳之用，該處以往都是地主租
    予他人經營餐廳，伊後來承租後，根本不知道電表有異，乃依舊使用該前手之電
    力設備，伊並無加裝電容器及打開電表更改計量以竊電等事實云云。
二、惟查、（一）、上開Ａ電表於八十五年一月二十六日裝設，因逾期未繳電費，台
    電公司乃於八十五年十二月十三日依章予以停電，於八十五年十二月三十日用戶
    繳清電費，並申請復電，台電公司於八十五年十二月三十一日派員接電，並以封
    印鎖鎖住該電表，另Ｂ電表係在電表外加裝單相電容器，將單相電容器藏於餐廳
    內高處倉儲室，以開關機動操控，若開關未投入，即不影響電表計度，開關一投
    入，電容器即改變電表電壓與電流相位角，致電表圓盤轉速變慢或倒轉，使計電
    器失效不準而達到竊電之目的，而台電公司稽查員蔡普安於八十六年一月九日檢
    驗電表時，因開關未投入而未測得異樣，但八十六年四月二十一日稽查員以儀器
    測得不平衡電流九十二安培，方得知用戶以電容器竊電，遂依線路找到該單相電
    容器等情，已據證人陳佳瑞指證甚詳，並有復電登記表、查扣之單相電容器、查
    獲相片等在卷可按。（二）、依卷附台電公司用電實地調查表所載，上開Ａ電表
    於八十六年二、四月抄表度數僅為六百三十度及八百四十一度，而稽查立案換表
    後，於同年六月、八月、十月抄表度數分別為三千四百三十二度、四千九百八十
    八度、四千七百五十九度；而Ｂ電表於八十六年二月抄表度數為一千一百八十五
    度，於稽查成案後，即跳升至三千度以上，可見八十六年一月間起，上開該電表
    計費已有失真現像，況查獲當日Ｂ電表外所裝設之單相電容器開關已有投入，已
    如前述，因此本件顯然有人從中竊電無訛。（三）、又以上開方法竊電者，必係
    與使用上開電力支付電費有利害關係之人，始有必要為之，而上開房舍即歐米哥
    餐廳之負責人及管理者為被告乙○○本人，該餐廳既有圍牆，況單相電容器係藏
    於室內倉儲室上方，此有現埸相片在卷可佐，依經驗法則，他人顯無大費週章潛
    入該處任意打開電表封印鎖，毀損封印鉛打開電表，將電表內部計量齒輪更換，
    並搬運重達約二十餘公斤重之單相電容器前往裝設以行竊電之必要。（四）、按
    認定犯罪事實所憑之證據，並不以直接證據為限，即綜合各種間接證據，本於推
    理之作用，為其認定犯罪事實之基礎，仍為法之所許，本件雖無被告毀損電表封
   鉛打開電表以行竊電之直接證據，但被告租用上開房舍後即前往申請復電，於復
    電後電表計費即有失真之現像，該電表又裝在隱密處，他人顯無打開電表將電表
    內部計量齒輪更換及在Ｂ電表外線路裝設單相電容器，將單相電容器藏於室內高
    處倉儲室中之必要，而且被告乙○○又係使用上開電力支付電費有利害關係之人
    ，況被告經營餐廳，用電量較大，因此以上開方法竊電，亦屬合理之舉，再參以
    其事後亦主動請求台電公司核減追償自開幕日（一月十八日）至查獲日之竊電費
    用，依上開各間接證據，綜合印證，本於推理作用，依經驗法則，自可認定被告
    乙○○於上開期間確有竊電之事實。（五）、被告雖辯稱該二電錶於被告承租前
    ，使用電量已有忽高忽低現象，應早有改裝電錶之竊電行為云云，但查被告承租
    前之電量使用情形，縱有每期電量高低不同，不能因此推定有竊電情事，況Ａ電
    錶係因斷電後，於八十五年十二月三十一日使行再加封印，已如前述，而Ｂ電錶
    係以開關控制竊電行為，更與他人無涉，被告所辯不足採信。（六）、綜上所述
    ，被告所辯，顯為圖卸之詞，要無可採，事證甲確，其上開犯行應堪認定。
三、查台電公司用戶電表上裝置之封印鉛，一面刻有同字之字樣，一面印有編號，既
    用以證甲為電力公司所加封，即與刑法第二百二十條第一項所稱足以表示其用意
    之證甲相當，應以文書論，被告將台電公司交予保管之上開Ａ電表封印鉛毀損，
    核其為係犯刑法第一百三十八條之毀壞公務員委託第三人掌管之文書罪。（最高
    法院二十八年上字第二五三六號判例、七十五年台上字第六五三一號判決及六十
    一年一月二十四日第一次刑事庭會議決議參照）。又其打開Ａ電表，將電表內部
    計量齒輪更換，致電錶計度失真而竊電，並在Ｂ電表外線路裝設單相電容器，以
    開關機動操控該電容器而竊電之行為，係犯電業法第一百零六條第三款之竊電罪
    。其毀壞公務員委託第三人掌管之文書犯行顯係為達竊電目的犯行之方法行為，
    故二罪間顯有牽連關係，應依刑法第五十五條之規定，從較重之毀壞公務員委託
    第三人掌管之文書罪。公訴人雖未敘及其加裝單相電容器竊電之事實，惟此部分
    與起訴事實記載其以Ａ電表竊電之事實具有實質上一罪關係，為起訴效力所及，
    本院自應併為審理。被告不懂電氣設備，其本身無力改造電錶及裝設單相電容器
    竊電，此迭經被告供甲，應係被告夥同不詳電工人員為之，而該電工對於改裝電
   錶應有竊電認識，故被告與該不詳電工有犯意聯絡行為分擔，為共同正犯。
四、原審據以論罪科刑，固非無見，但論被告獨自改造電錶及裝設單相電容器，自有
    未合，已如前述，且對被告是否已有竊電結果，事實欄未見說甲亦嫌疏誤，被告
    上訴否認犯罪，固無足取，惟原判決既有可議，自應予撤銷改判，爰審酌被告犯
    罪之動機、目的、手段、所竊之電量度數，而事後僅繳交部分追償電費後即拒絕
    續繳及其犯後態度等一切情狀，量處如主文所示之刑。扣案之單相電容器一個顯
    係被告所有供竊電之用，爰併依刑法第三十八條第一項第二款之規定宣告沒收，
    致扣案之電錶Ａ電錶係台電公司所有之物，自不得予以宣告沒收，併此敘甲。
據上論斷，應依刑事訴訟法第三百六十九條第一項前段，第三百六十四條、第二百九
十九條第一項前段，電業法第一百零六條第三款，刑法第十一條前段、第二十八條、
第一百三十八條、第五十五條、第三十八條第一項第二款，罰金罰鍰提高標準條例第
一條前段，判決如主文。
本案經檢察官邱榮藏到庭執行職務。
中      華      民      國    八十九    年      六      月     二十     日
                              臺灣高等法院高雄分院刑事第九庭
                                  審判長法  官  張甲松
                                        法  官  任森銓
                                        法  官  江泰章
右正本證甲與原本無異。
如不服本判決，應於判決送達後十日內向本院提出上訴狀，其未敘述理由者並應於提
出上訴狀後十日內向本院補提理由書（須附繕本）。
                                        書記官  黃一秋
中      華      民      國    八十九    年      六      月     二十一   日
附錄  本判決論罪科刑之法條：
刑法第一百三十八條
毀棄、損壞或隱匿公務員職務上掌管或委託第三人掌管之文書、圖畫、物品、或致令
不堪用者，處五年以下有期徒刑。
                                                                        Ｋ


司法院資訊處製作；財團法人民間司法改革基金會備份。
